臺灣高雄地方法院民事裁定　　　　　　95年度家抗字第61號
抗　告　人　乙○○
　　　　　　丁○○
兼上二人
非訟代理人　丙○○
上列抗告人因聲明拋棄對被繼承人甲○○之繼承權事件，對於民
國95年7 月26日本院95年度繼字第1744號第一審法院裁定提起抗
告，本院管轄之第二審法院裁定如下：
    主  文
原裁定廢棄。
抗告人聲明拋棄被繼承人甲○○之繼承權准予備查。
聲明及抗告程序費用共計新臺幣貳仟元由被繼承人甲○○之遺產
負擔。
    理  由
一、抗告意旨略以：抗告人乙○○、丁○○、丙○○之叔父即被
    繼承人甲○○於民國91年9 月19日死亡，其第一順位繼承人
    配偶及子女於91年11月11日向鈞院聲明拋棄繼承，並經准予
    備查（鈞院91年度繼字第1204號），因其第二順位繼承人父
    母均已去世，故抗告人之叔父甲○○之遺產應由其兄弟姊妹
    繼承。抗告人之父許武男為被繼承人甲○○之兄弟，嗣於92
    年1 月5 日車禍意外死亡，抗告人之父生前並未與抗告人同
    住，未向抗告人等提起繼承甲○○事宜，且車禍之發生為突
    然，抗告人之父根本未及辦理拋棄繼承即死亡，直至抗告人
    於95年6 月8 日接獲高雄市鹽埕地政事務所通知辦理繼承登
    記事宜，始知悉抗告人被繼承人甲○○之再轉繼承人，遂依
    民法第1174條規定於2 個月內以書面向本院聲明拋棄繼承權
    ，自屬合法，原審不察，竟駁回抗告人之聲明，於法不合，
    爰提起抗告請求廢棄原裁定，更為合法之裁定等語。
二、按遺產繼承人，除配偶外，依左列順序定之：１、直系血親
    卑親屬。２、父母。３、兄弟姊妹。４、祖父母；又繼承人
    得拋棄其繼承權。前項拋棄，應於知悉其得繼承之時起2 個
    月內以書面向法院為之。並以書面通知因其拋棄而應為繼承
    之人，但不能通知者，不在此限，民法第1138條、第1174條
    分別定有明文。又繼承之拋棄，溯及於繼承開始時發生效力
    ，而先順位繼承人均拋棄其繼承權時，由次順序之繼承人繼
    承，民法第一千一百三十八條、第一千一百七十五條、第一
    千一百七十六條第六項前段分別定有明文。準此，先順位繼
    承人均拋棄其繼承者，視為非自始繼承人，應溯及於繼承開
    始當時情形以定其繼承人，而由次順位之繼承人當然繼承（
    民法第1176條修正理由參照)。又設某乙有子丙、丁2人，甲
    為乙之父（母先於乙死亡），戊、己則為乙之兄弟。嗣某乙
    於民國93年12月12日死亡，丙、丁2 人於94年2月1日向法院
    為拋棄繼承之聲明，業經法院另案准予備查在案，甲則於93
    年12月24日死亡，戊、己乃於94年3 月17日具狀向法院聲明
    拋棄對於乙之繼承權，就戊、己之拋棄繼承聲明，因次順位
    之繼承人甲於第一順位繼承人丙、丁拋棄繼承前死亡，但其
    既於前述繼承開始時仍生存，當然為乙之法定繼承人，甲之
    繼承人為戊、己，於甲嗣後死亡時，即再轉取得對於乙之繼
    承權，惟自知悉丙、丁拋棄繼承時起算未逾2 月，因甲未及
    決定是否拋棄繼承即告死亡，則戊、己自仍得聲明拋棄對乙
    之繼承權，法院應准予備查。（臺灣高等法院暨所屬法院94
    年法律座談會民事類提案第7 號研討結果採甲說理由(二)即改
    列之丙說參照）。
三、經查：
  (一)本件抗告人聲明拋棄之被繼承人甲○○，係於民國91年9 月
    19 日 死亡，而甲○○死亡時之配偶即其妻洪貴珍及第一順
    位繼承人即子女許仁一、許菁娟、許乃方均具狀向本院為拋
    棄繼承之聲明，並經本院准予備查在案，而甲○○之第二順
    位繼承人即父母親均早已死亡，嗣於91年12月31日將其拋棄
    繼承並應由次順序之許武男、許武盛、陳許梅及林許秀蘭繼
    承被繼承人甲○○遺產之事，通知於許武男、許武盛、陳許
    梅及林許秀蘭四人等情，亦據洪貴珍於上開拋棄繼承事件之
    92 年1月2 日調查期日陳明，並提出經受通知人許武男、許
    武盛、陳許梅及林許秀蘭四人簽名蓋印之繼承權拋棄通知書
    附於前揭拋棄繼承事件卷宗內可稽（見該卷第16頁至第19頁
    ），業經本院依職權調閱91年度繼字第1204號拋棄繼承事件
    卷宗查核屬實，堪認為真。
  (二)再者，被繼承人甲○○之兄弟姊妹許武盛、陳許梅及林許秀
    蘭三人至遲於95年6 月22日始向本院具狀聲明拋棄被繼承人
    甲○○之繼承權，業經本院以95年度繼字第1587號民事裁定
    認該三人聲明拋棄繼承顯逾二個月之法定期間為由，予以駁
    回確定在案，亦經本院依職權調閱該案卷宗審認無誤，堪認
    屬實。
  (三)惟抗告人之父許武男於91年12月31日收受前揭繼承通知後，
    隨即於92年1 月5 日車禍意外死亡，此有臺灣高雄地方法院
    檢察署相驗屍體證明書在卷足稽，是以抗告人之父親即被繼
    承人之兄弟許武男自知悉第一順位繼承人許仁一、許菁娟、
    許乃方拋棄繼承時起算未逾2 月，未及決定是否拋棄繼承即
    告死亡一節，堪予認定，揆諸前揭說明，則抗告人除因許武
    男之死亡而為許武男之法定繼承人外，亦因此而再轉取得對
    甲○○之繼承權，既然抗告人再轉取得對於甲○○之繼承權
    ，其拋棄繼承起算之時間點，自得於其知悉得繼承被繼承人
    甲○○之遺產之時點起算，事屬至明。
  (四)再者，抗告人到庭自陳因其父親許武男發生車禍，未及拋棄
    繼承即死亡，直至抗告人於95年6 月8 日經其姑姑（即被繼
    承人甲○○之兄弟姊妹陳許梅、林許秀蘭）告知接獲高雄市
    鹽埕地政事務所通知辦理繼承登記一事，始知悉其為被繼承
    人甲○○之再轉繼承人，業經抗告人於本院調查時陳述明確
    （見本院95年12月18日準備程序筆錄），並審酌高雄市政府
    地政處鹽埕地政事務所95年6 月6 日高市地鹽一字第950004
    306 號函文內容（見本院95年度繼字第1587號拋棄繼承權事
    件卷第6 頁），堪認抗告人主張於95年6 月8 日始知悉為甲
    ○○之再轉繼承人一節可採，是抗告人既於95年6 月8 日始
    知悉其為甲○○之再轉繼承人，則自得於斯時起算2 個月之
    拋棄繼承期間，而抗告人均於95年7 月12日向本院具狀聲明
    拋棄繼承權，此有本院收文戳章附於原審卷可憑，顯未逾2
    個月拋棄繼承之法定期間，故其聲明於法有據。
四、綜上所述，抗告人聲明拋棄繼承權核屬有據，原審認抗告人
    本於己身繼承許武男遺產之法律關係，概括承受許武男生前
    繼承被繼承人甲○○遺產所取得之財產上權利，抗告人非被
    繼承人甲○○之繼承人，對於該被繼承人之遺產，並無繼承
    權可資拋棄，抗告人聲明拋棄對於被繼承人甲○○遺產繼承
    權，於法不合，尚有未當。抗告意旨指摘原裁定不當，求予
    廢棄，為有理由，並另就抗告人對被繼承人甲○○之拋棄繼
    承聲明准予備查，爰為如主文第1、2 項之諭知。
五、據上論結，本件抗告為有理由，依非訟事件法第157 條、第
    24條第1 項、第46條、民事訴訟法第492 條、第95條，裁定
    如主文。
中　　華　　民　　國　　96　　年　　3　　月　　16　　日
                  家事法庭審判長法  官  郭慧珊
                                法  官  楊智守
                                法  官  范足鳳
以上正本證明與原本無異。
如對本裁定抗告須於裁定送達後10日內向本院提出再抗告狀，並
繳納再抗告費用新台幣壹仟元。再為抗告僅得以適用法規顯有錯
誤為理由，並經本院之許可，且該許可以原裁定所涉及之法律見
解具有原則上之重要性者為限。
中　　華　　民　　國　　96　　年　　3　　月　　16　　日
                                書記官   廖美玲
